【裁判字號】    98,聲再,86
【裁判日期】    980817
【裁判案由】    違反毒品危害防制條例
【裁判全文】
臺灣高等法院高雄分院刑事裁定          98年度聲再字第86號
聲請再審人
受判決人    甲○○
                    現於臺灣高雄第二監獄執行
上列聲請人因違反毒品危害防制條例案件，對於本院97年度上重
更（二）字第15號中華民國98年2 月3 日確定判決（起訴案號：
臺灣高雄地方法院檢察署96年度偵字第3332號），聲請再審，本
院裁定如下：
    主  文
再審之聲請駁回。
    理  由
一、再審聲請意旨略稱：(一)原審遽採認共同被告黃神橋於更（二
    ）審時，改證稱聲請人係由貨主雇用，故而知悉該次出海之
    目的即為運毒，且黃神橋於警詢時證稱聲請人及王登盛對出
    海目的僅「稍微知悉」，及一審時又改證稱「不知情」云云
    ，因貨主交代萬一被查獲時，要伊一人承擔下來等語為判決
    理由。然黃神橋明知運送一級毒品為死刑、無期徒刑之重罪
    ，豈有慨然一肩承擔罪刑之理？又若黃神橋係受不當威脅利
    誘，而願一肩承擔，未有高於之前之利誘之非任意性情形，
    又為何變更其說詞？其中曲直、原由，原審均未詳究，即遽
    然於被告未出庭答辯之情形下，僅以黃神橋變更之證詞，而
    無其餘任何直接、積極之證據下，裁判被告有罪，原審顯有
    違證據法則。(二)再者，黃神橋變更證詞之內容，未經聲請人
    結問，不具可信性。原審遽以採認證詞，有違大法官會議之
    解釋意旨甚明，故原審顯有違背法令之嫌。且縱被告係受較
    高代價僱用出海，亦不能逕以此即認聲請人係明知運送者是
    毒品，原審顯有查察證據未詳盡之疏誤。綜上等情，原審未
    盡調查之能事，並對於有利於聲請人等證據，亦未敘明捨棄
    之理由，應有足生影響判決之重要證據漏未審酌，聲請人據
    此依刑事訴訟法第420條第1項第6款規定聲請再審。
二、經查：
(一)、按刑事訴訟法第420 條第1 項第6 款所謂發現確實之新證據
    ，係指該證據於事實審法院判決前已經存在，為法院、當事
    人所不知，不及調查斟酌，至其後始行發見，且就證據本身
    形式上觀察，固不以絕對不須經過調查程序為條件，但必須
    顯然可認為足以動搖原有罪確定判決，而為受判決人無罪、
    免訴、免刑或輕於原判決所認罪名之判決者為限。亦即該「
    新證據」須可認為確實具有足以動搖原確定判決，而對受判
    決人為更有利判決之「確實性」外，尚須具備該證據係在事
    實審法院於判決前已存在，因未經發現，不及調查斟酌，或
    審判時未經注意，至其後始行發現之「嶄新性」特質，二者
    均屬不可或缺，倘若未具備上開「確實性」與「嶄新性」二
    種聲請再審新證據之特性，即不能據為聲請再審之原因，此
    有最高法院90年度台抗字第71號、93年度台抗字第98號裁定
    可資參照。
(二)、本件聲請人甲○○之聲請再審意旨，無非在於否認其受雇為
    船員，明知係為出海運輸毒品，而爭執證人黃神橋證詞之前
    後不符及可信性，以辯解並無原判決認定之犯罪事實而已，
    並未提出任何所謂具體確實之新證據，雖其引用證人黃神橋
    於警訊供稱「稍微知情」，與一審審判中改稱「不知情」云
    云，認其供詞前後相異不符，係因受不當威脅利誘等非任意
    性情形下之陳述，亦僅是空泛任憑己意為指摘，聲請人上開
    聲請再審事由，皆未提出有何新證據足以動搖原有罪確定判
    決，而應受無罪、免訴、免刑或輕於原判決所認罪名之判決
    者，參酌前揭最高法院裁定意旨，聲請人上開所舉聲請再審
    之理由，核與刑事訴訟法第420 條第1 項第6 款所規定之要
    件有間，應認再審之聲請為無理由，爰依同法第434 條第1
    項，裁定如主文。
中    華    民    國    98    年    8     月    17    日
                刑事第一庭  審判長法  官  郭雅美
                                  法  官  張意聰
                                  法  官  莊崑山
以上正本證明與原本無異。
如不服本裁定應於送達後5 日內向本院提出抗告狀。
中    華    民    國    98    年    8     月    17    日
                                  書記官  葉淑華


司法院資訊處製作；財團法人民間司法改革基金會備份。
